【裁判字號】    92,財管更,5
【裁判日期】    920516
【裁判案由】    
【裁判全文】
台灣台北地方法院民事裁定  九十二年度財管更字第五號
    聲  請  人  台北市立廣慈博愛院
    法定代理人  丙○○
                              .
右聲請人聲請指定被繼承人甲○○遺產管理人事件，本院裁定如左：
    主      文
指定財政部國有財產局台灣北區辦事處為被繼承人甲○○（男、民國五年十二月二十
二日生、身分證統一編號：Ｚ000000000號、籍設台北市○○區○○街二○
○號、民國九十一年九月十六日死亡）之遺產管理人。
准對被繼承人甲○○之繼承人為承認繼承之公示催告。
被繼承人甲○○之大陸地區以外繼承人，應自前項公示催告最後登載新聞紙之日起，
壹年內承認繼承，上述期限屆滿，無繼承人承認繼承時，被繼承人甲○○之遺產，於
清償債權，並交付遺贈物後，如有剩餘即歸屬國庫。
程序費用由被繼承人甲○○之遺產負擔。
    理      由
一、按繼承開始時，繼承人有無不明，而無親屬會議或親屬會議未於一個月內選定遺
    產管理人者，利害關係人得聲請法院選任遺產管理人，並由法院依公示催告程序
    ，定六個月以上之期限，公告繼承人，命其於期限內承認繼承，民法第一千一百
    七十七條、第一千一百七十八條第一項、第二項規定甚明。次按被繼承人在台灣
    地區之遺產，由大陸地區人民依法繼承之遺產事件，其繼承人全部為大陸地區人
    民者，除應適用第六十八條之情形者外，由繼承人、利害關係人或檢察官聲請法
    院指定財政部國有財產局為遺產管理人，管理其遺產，台灣地區與大陸地區人民
    關係條例第六十七條之一定有明文。
二、本件聲請意旨略以：被繼承人甲○○（男、民國五年十二月二十二日生、身分證
    統一編號：Ｚ000000000號）於民國（下同）七十三年八月二十七日住
    進聲請人處安養，為聲請人之共同生活戶戶民，嗣於九十一年九月十六日死亡，
    遺有現金新台幣（下同）九千三百九十四元、台北銀行永春分行存摺存款一千八
    百二十四元，聲請人與被繼承人甲○○具有利害關係，而被繼承人甲○○復無民
    法第一千一百三十一條所定之親屬，足資召開親屬會議，以定其遺產管理人，為
    此依台灣地區與大陸地區人民關係條例第六十七條之一之規定，聲請鈞院選任被
    繼承人甲○○之遺產管理人等語。
三、查聲請人主張之事實，業據其提出戶籍謄本、台北銀行存摺、統一發票、亡故院
    民財物清點記錄等件為證，至被繼承人甲○○出生別為「三男」，配偶為「劉秀
    貞」，有除戶謄本可稽，惟依本院調閱被繼承人甲○○入住聲請人處之院民個案
    資料表可知被繼承人甲○○係在大陸結婚，配偶及子女在大陸，獨自亡逃台灣，
    本院復向內政部警政署函調被繼承人甲○○之配偶劉秀貞之口卡片，經內政部警
    政署通令全國各警察單位均查無劉秀貞之口卡資料，顯見劉秀貞並未在台設籍，
    益證被繼承人甲○○之配偶劉秀貞及其他親屬均在大陸，是聲請人之聲請，核與
    首開規定尚無不合，爰依上開規定指定財政部國有財產局台灣北區辦事處為被繼
    承人甲○○之遺產管理人且為承認繼承之公示催告。
四、依非訟事件法第九條裁定如主文。
中      華      民      國    九十二    年      五      月      十六    日
                                        家事法庭法      官  張競文
右為正本係照原本作成。
如對本裁定抗告，須於裁定送達後十日之不變期間內，向本院提出抗告狀。
中      華      民      國    九十二    年      五      月      十六    日
                                                書  記  官  曾秋月


司法院資訊處製作；財團法人民間司法改革基金會備份。
